【裁判字號】    96,交聲,1476
【裁判日期】    970331
【裁判案由】    違反道路交通管理處罰條例聲明異議
【裁判全文】
臺灣士林地方法院交通事件裁定        96年度交聲字第1476號
原處分機關  臺北市交通事件裁決所
異  議  人  乙○○○
即受處分人
上列異議人即受處分人因違反道路交通管理處罰條例案件，對於
臺北市交通事件裁決所民國96年10月18日北市裁二字第裁22-ZAA
042384號裁決聲明異議（原舉發案號: 內政部警政署國道公路警
察局舉發違反道路交通管理事件通知單公警局交字第ZAA042384
號），本院裁定如下：
    主  文
原處分撤銷。
乙○○○汽車駕駛人，汽車行駛於高速公路，未依規定使用路肩
，處罰鍰新臺幣肆仟元，並記違規點數壹點。
    理  由
一、按高速公路及快速公路交通管制規則第9 條第1 項第2 款規
    定，汽車行駛高速公路，不得在路肩上行駛，或利用路肩超
    越前車或倒車。又汽車行駛於高速公路、快速公路或設站管
    制之道路，未依規定使用路肩者，處汽車駕駛人新臺幣（下
    同）3,000 元以上6,000 元以下罰鍰，並記違規點數1 點，
    道路交通管理處罰條例第33條第1 項第9 款、同條例第63條
    第1 項第1 款分別定有明文。
二、原處分意旨略以：異議人即受處分人乙○○○於民國96年5
    月14日上午8 時19分許，駕駛車牌號碼3C-8585 號自小客車
    ，行經國道一號高速公路北上士林小直線匝道處，因行駛高
    速公路違規行駛路肩，經內政部警政署國道公路警察局第一
    警察隊汐止分隊員警，於前揭違規時日拍照逕行舉發違規，
    爰依道路交通管理處罰條例第33條第1 項第9 款，裁處罰鍰
    4,000元。
三、聲明異議意旨略以：伊行駛上開路段路肩之時，該處並未設
    置禁行路肩之禁制或警示牌，用路人顯然無從得知該路段路
    肩於上班時刻是否開放使用。且該路段設計不良，上交流道
    與下交流道在此處交會，常常極為壅塞，導致重慶北路北上
    高速公路內側違規車輛擠壓外側車輛至路肩行駛，此問題不
    能歸責於用路人，伊亦係因上開緣故被迫行駛路肩且因塞車
    ，無法駛回國道一號北上士林小直線之內車道云云。
四、經查：
    １本件異議人所有之車號3C-8585 號自用小客車，於前開時
      、地，跨越路肩線行駛之事實，此經異議人自承駕車時跨
      入路肩，並有內政部警政署國道公路警察局舉發違反道路
      交通管理事件通知單1 紙及違規現場採證照片1 幀附卷可
      稽。異議人雖以前開情詞置辯，惟按：汽車行駛高速公路
      及快速公路，不得在路肩上行駛，或利用路肩超越前車或
      倒車，亦不得在路肩及路肩外停車；但遇有濃霧、濃煙、
      強風、大雨或其他特殊狀況，致能見度甚低時，其時速應
      低於40公里或暫停路肩，並顯示危險警告燈；在高速公路
      及快速公路上執行任務之救護車、消防車、警備車、工程
      車及救濟車，其行車速率不受前項規定之限制，但應依規
      定裝置明顯警示標識；又遇有濃霧、濃煙、強風、大雨等
      特殊狀況嚴重影響行車安全時，得在路肩暫停，並應顯示
      危險警告燈，視線清晰時，應即恢復行駛；而執行任務之
      救護車、消防車、警備車、工程車、救濟車及經高速公路
      、快速公路管理機關核准之拖吊車輛，得不受前項之限制
      ，但應依規定裝置明顯標識；另汽車在行駛途中，因機件
      故障或其他緊急情況無法繼續行駛時，應滑離車道，在路
      肩上停車待援，高速公路及快速公路交通管制規則第9 條
      第1 項第2 款、第5 條第1 項、第2 項、第12條第1 項前
      段、但書、第2 項、第15條第1 項前段分別定有明文。綜
      觀上開規定可知，高速公路設置路肩，僅供汽車駕駛人因
      機件故障或其他緊急情況無法繼續行駛之車輛暫時停車待
      援，或執行任務之救護車、消防車、警備車、工程車、救
      濟車及吊車得以順利執行道路救護、救援之工作。又為維
      護高速公路及快速公路交通安全與暢通，該管公路管理機
      關或警察機關於必要時，得發布命令，指定時段於高速公
      路及快速公路特定匝道或路段之車道、路肩，禁止、限制
      或開放車輛通行前揭規則第19條第3 項亦有明文規定。職
      此，高速公路路肩之使用，除供緊急事故之救援使用，或
      為暫時疏解特定期間交通壅塞現象等公益目的，於指定時
      段開放特定路段之路肩使用外，以禁止使用為原則。
    ２至異議人反應國道一號高速公路北上士林小直線路段設計
      不良及指稱就伊所知此路段在上下班時間過去是開放行駛
      路肩云云，參以附卷交通部臺灣區○道○○○路局北區工
      程處96年9 月26日北工字第0960016050號函說明二：高速
      公路之路肩原則上即禁止通行，自不需另設標誌告示；若
      為開放路肩路段，於開放路肩起終點均設置相關標誌告知
      用路人，並透過各種管道持續宣導路肩行駛之相關規定，
      並在警廣連線時持續呼籲用路人依規定行駛。說明四：旨
      揭交流道北上路口匝道設計符合高速公路相關規定，由於
      該處用地受限，目前暫無拓寬計畫，且該匝道並無開放路
      肩措施。國道公路警察取締違規行駛路肩之用路人，維持
      行車順暢，係依規定辦理等語詳綦。再證人即舉發員警甲
      ○○於本院調查時具結證稱：本件違規地點從來沒有開放
      行駛路肩（見本院97年2 月20日訊問筆錄第2 頁），並有
      證人甲○○庭呈該路段現場照片6 張可資佐證，經核證人
      甲○○為警務人員，與異議人並無夙怨，於本院調查時具
      結後為確實之證述，所言受刑法偽證罪處罰之擔保，其前
      開證述自屬可以採信。是異議人所有自用小客車既非執行
      任務之救護車、消防車、警備車、工程車、救濟車或經高
      速公路、快速公路管理機關核准之拖吊車輛，於上開時、
      地行駛路肩之際，查無濃霧、濃煙、強風、大雨或其他致
      能見度甚低、嚴重影響行車安全之特殊狀況，亦無因機件
      故障或其他緊急情況無法繼續行駛之情形，顯與上開高速
      公路及快速公路交通管制規則所定得使用路肩之規定不合
      。從而，異議人駕駛該自用小客車行駛路肩，自屬道路交
      通管理處罰條例第33條第1 項第9 款所定非依規定使用路
      肩之違規行為甚明，是異議人執此爭辯，並無足採。
五、本件異議人駕駛前揭自小客車之違規事實明確（按異議人並
    未依道路交通管理處罰條例第85條第1 項規定主張其非實際
    駕駛人），原處分機關以異議人前開違規事實，依道路交通
    管理處罰條例第33條第1 項第9 款之規定，裁處異議人罰鍰
    4,000 元，於法雖無不合，然原處分漏未依同條例第63條第
    1 項第1 款記違規點數1 點，則有違誤之處，從而異議人之
    異議雖無理由，然原處分既有前開瑕疵可指，自應由本院依
    道路交通案件處理辦法第20條前段之規定撤銷原處分，並依
    法自為裁定如主文第2 項所示。
據上論斷，應依道路交通案件處理辦法第20條，裁定如主文。
中    華    民    國    97    年    3     月    31    日
                    交通法庭法  官  高雅敏
以上正本證明與原本無異。
如不服本裁定，應於送達後5日內，向本院提出抗告狀。
                            書記官  田瑾俐
中    華    民    國    97    年    3     月    31    日


司法院資訊處製作；財團法人民間司法改革基金會備份。
